最高法院刑事判決　　　　　　九十六年度台上字第六三二二號
上　訴　人　甲○○
選任辯護人　孫劍履律師
上列上訴人因妨害自由案件，不服台灣高等法院中華民國九十五
年六月一日第二審判決（九十五年度上訴字第七六六號，起訴案
號：台灣台北地方法院檢察署九十四年度調偵字第三六八號），
提起上訴，本院判決如下：
    主  文
原判決撤銷，發回台灣高等法院。
    理  由
本件原判決認定上訴人甲○○與盧澄江因工程款糾紛，於民國九
十三年七月五日上午十一時許，在公證人陳金爐位於台北市○○
街二三六號三樓之辦公室內協調，雙方因認知差距發生爭執衝突
，上訴人與盧澄江分別基於傷害人身體之犯意，互相毆打，致上
訴人受傷。嗣上訴人以行動電話聯繫友人並先行離去，盧澄江於
同日上午十一時二十分許亦離開上開辦公室，詎上訴人承上接續
傷害之犯意，夥同四名姓名年籍不詳之成年男子，共同基於剝奪
人之行動自由及傷害人身體之犯意聯絡，在台北市○○街一六三
號前等候盧澄江，迨盧澄江步行至該處後，由上開四名姓名年籍
不詳之成年男子，將盧澄江雙手架住強押至同街一六七巷口，而
剝奪盧澄江之行動自由，上訴人先以腳踹踢盧澄江，上開四名姓
名年籍不詳之成年男子再徒手毆打盧澄江約三至四分鐘，致盧澄
江受有左臉（眼眶周圍）挫傷、頭部外傷及兩前臂挫傷、擦傷等
傷勢，上訴人等始分別離去等情。因而維持第一審依牽連犯從一
重論處上訴人共同以非法方法，剝奪人之行動自由罪刑之判決，
駁回檢察官及上訴人在第二審之上訴，固非無見。
惟查：(一)、依法應於審判期日調查之證據雖已調查，而其內容未
明瞭者，即與未經調查無異，如遽行判決，仍屬應於審判期日調
查之證據而未予調查，尚不得遽對被告為有利或不利之認定。檢
察官指上訴人有前揭犯行，係援引台北市政府警察局萬華分局第
三組九十三年十二月二十三日查訪紀錄表內載：有目擊者於原判
決事實欄所載時地，目擊有二名男子發生爭吵，其中一名男子撥
打電話後，隨即有三、四名男子前來毆打另一名男子等情，為其
主要論據之一。而檢察官所援引之上開證據是否屬實，苟檢察官
所援引之上開證據係屬事實，則現場目擊者是否僅目擊有毆打情
事，而未曾目擊有強押剝奪行動自由情事？而上情與上訴人是否
有剝奪盧澄江行動自由犯行攸關，自應詳予調查釐清論述說明。
乃原審就上情未詳予調查釐清論述說明，逕援引盧澄江不利上訴
人指訴各情，即認上訴人有剝奪盧澄江行動自由之犯行，致上訴
意旨得據以指摘，其查證未盡且理由欠備，遽行判決，尚有未合
。(二)、有罪之判決書，對被告有利之證據不採納者，應說明其理
由，為刑事訴訟法第三百十條第二款所明定。故有罪判決書對於
被告有利之證據，如不加採納，必須說明其不予採納之理由，否
則即難謂無判決不備理由之違誤。是事實審法院應於審判期日就
被告否認犯罪所為有利之辯解事項與證據，予以調查，而於有罪
判決理由內詳加論列，否則率行判決，即屬於法有違。上訴人否
認盧澄江指訴各情係屬事實，於原審具狀辯稱盧澄江指訴情節先
後不一，且其指訴內容悖於常情並與經驗法則有違（原審卷第十
至十一頁）等情，上訴人上開否認辯解各情是否屬實，苟上訴人
上開否認辯解各情係屬事實，則盧澄江不利上訴人指訴各情是否
非無瑕疵，即尚非全無疑義，仍待調查釐清論述說明。而上情與
盧澄江指稱上訴人等剝奪其行動自由等情是否可採攸關，自應詳
予調查釐清論述說明。乃原審就上情未詳予調查釐清論述說明，
復未敘明盧澄江指稱上訴人等剝奪其行動自由等情究有何補強證
據可資參照，逕以盧澄江不利上訴人指訴各情，遽予認定上訴人
有剝奪盧澄江行動自由之犯行，尚有未洽。上訴意旨指摘原判決
不當，尚非全無理由。按第三審法院應以第二審判決所確認之事
實為判決基礎，刑事訴訟法第三百九十四條第一項前段定有明文
。原判決上述之違背法令，影響於事實之確定，本院無可據以為
裁判，應將原判決撤銷，發回原審法院更為審判。原判決關於上
訴人傷害部分，認與上訴人所犯剝奪他人行動自由部分，具有牽
連犯裁判上一罪之關係，基於審判不可分之原則，應併予發回，
附此敘明。
據上論結，應依刑事訴訟法第三百九十七條、第四百零一條，判
決如主文。
中　　華　　民　　國　九十六　年　 十一　 月　二十二　日
                      最高法院刑事第一庭
                          審判長法官  董　明　霈
                                法官  林　茂　雄
                                法官  張　祺　祥
                                法官  呂　永　福
                                法官  蘇　振　堂
      本件正本證明與原本無異
                                      書  記  官
中　　華　　民　　國　九十六　年　 十一　 月   三十   日
                                                      v
